【裁判字號】    98,交聲,3828
【裁判日期】    990226
【裁判案由】    交管條例聲異
【裁判全文】
臺灣板橋地方法院交通事件裁定        98年度交聲字第3828號
原處分機關  交通部公路總局臺北區監理所
異  議  人  甲○○
即受處分人
上列受處分人即異議人因違反道路交通管理處罰條例案件，對於
交通部公路總局臺北區監理所民國98年9 月30日所為之北監自裁
字第裁40-C00000000號裁決處分，聲明異議，本院裁定如下：
    主  文
異議駁回。
    理  由
一、原處分意旨略以：異議人即受處分人甲○○於民國98年9 月
    25日凌晨0 時30分許，駕駛車牌號碼4262-DV 號自用小客車
    ，行經臺北縣三重市○○街27巷口前，經臺北縣政府警察局
    三重分局慈福派出所執勤員警認有「拒絕酒測（經告知達3
    次）」之違規事實，乃以北縣警交字第C00000000 號舉發違
    反道路交通管理事件通知單掣單舉發，嗣原處分機關於98年
    9 月30日，依道路交通管理處罰條例第35條第4 項、第67條
    第2 項（原裁書漏載第67條第2 項）之規定，裁處異議人罰
    鍰新臺幣（下同）6 萬元、吊銷駕駛執照、3 年內不得重新
    考領駕駛執照等語。
二、異議人異議意旨略以：本人於98年9 月25日凌晨於溪尾街高
    速公路下酒駕被攔，當時我要求打電話叫女兒到場當見證人
    ，警方說不用等女兒就一直要異議人酒測，我當時連測2 次
    ，儀器壞掉，我就被強制帶到三重慈湖（應為「福」之誤繕
    ）警局，到時還被測1 次，但異議人收到單子時，上寫拒測
    ，我喝酒開車是錯，但權利受損，爰聲明異議，請求撤銷原
    處分云云。
三、按汽車駕駛人拒絕接受酒精濃度測試之檢定者，處6 萬元罰
    鍰，並當場移置保管該車輛及吊銷該駕駛執照，且3 年內不
    得考領駕駛執照，道路交通管理處罰條例第35條第4 項前段
    、第67條第2 項分別定有明文。
四、經查：
(一)、異議人於98年9 月25日凌晨0 時30分許，駕駛車牌號碼4262
    -DV 號自小客車，行經臺北縣三重市○○街27巷口前，因有
    酒後駕車之嫌，經臺北縣政府警察局三重分局慈福派出所執
    勤員警欲對之實施酒精濃度測試檢定，然經舉發員警認異議
    人有「拒絕酒測（經告知達3 次）」之違規事實，乃掣單舉
    發乙節，有臺北縣政府警察局98年9 月25日北縣警交字第C0
    0000000 號舉發違反道路交通管理事件通知單1 紙在卷可稽
    。
(二)、異議人雖以前詞置辯，否認有何拒絕接受酒精濃度測試之檢
    定情事，辯稱：警員沒有示範給我看如何吹氣，我有大力吹
    氣，但是單子沒有出來云云；然現場目擊證人即臺北縣政府
    警察局三重分局慈福派出所執勤員警黃俊超於本院調查中到
    庭具結後證稱略以：「（問：本件舉發單是你舉發的嗎？）
    是的，當時在三重市○○路○ 段113 巷口前路檢，當時異議
    人駕駛他的自小客車，車號我忘了，行經我們的路檢地點，
    我上前要攔檢他，他不停車，我與其他同事共2 人就立即開
    巡邏車追上去，追到台北縣三重市○○街27巷前他有停車，
    異議人下車全身都是酒氣，明顯有喝酒的情形，我們對他要
    求實施酒測，異議人實施酒測時消極的不吹氣，酒測器每次
    只要過一定的期間如果不吹就會跳出來，列印酒測單，當事
    人這樣連續3 次，我們就以拒測告發他，而異議人當時沒有
    帶證件，我們在台北縣三重市○○街27巷前對他要求實施酒
    測，測3 次他都消極不吹氣，我們要告發他拒絕酒測時發現
    他沒有帶證件，所以將他帶返所。」、「（問：酒測器有壞
    嗎？）沒有壞。」、「（問：為何認定是消極不吹氣？）我
    有帶當時的錄影過程資料來（庭呈光碟1 片），裡面的時間
    約攝錄30分鐘左右。」等語綦詳在卷，核諸證人黃俊超就
    本件舉發之經過，於本院審理中到庭結證綦詳如上，其證述
    舉發過程連續而完整，顯見其記憶深刻；復參以證人與異議
    人間，並無怨隙，且素不相識，衡情，證人應無設詞攀誣，
    或虛構違規事實以陷害異議人之理，且證人黃俊超上開證述
    內容，經核尚無何悖於事理之處，應非子虛。
(三)、況經本院勘驗證人黃俊超所提出就異議人於接受執勤員警攔
    查過程之監視錄影內容，勘驗結果為：該檔案內容之錄影時
    間全長30分2 秒，畫面開始播放，畫面中有2 個人，畫面左
    方有1 位男子（即異議人甲○○）右手拿著1 瓶瓶裝水不時
    飲用，左手則不斷撥打行動電話，右方有一位著反光背心、
    制服之員警，拍攝地點係在路旁，並不時有其他車輛經過錄
    影畫面；錄影內容之人物係對話：
    警：來，快喝快喝，要吹了。
    （警A 此時拿著酒測器。）
    男；好啦。
    警：都給你漱口了。
    此時男子仍在喝水，並一邊撥打行動電話。
    警：甲○○先生來來來，好了好了。
        什麼，沒有啦，水就喝好了，漱口而已，快點。
    男：給我打（行動電話）一下啦。
    警：什麼啦，從剛才打到現在，OK了可以了，來來來。
    （此時男子仍在飲水。）
    警：好了啦，趕快吹一吹，等一下再打，來來來，快點，水
        都給你喝了，漱口了。
    （此時男子仍在飲水）
    警B：來看喔，現在是0 點00。
    （警B持酒測器至男子嘴前，男子仍不吹氣，繼續講行動電
    話）警：先測完，對啦對啦。
    男：喂喂，我被人家酒駕，來開我的車子，你來把我車開回
        家啦，我在……（此時男子正在講行動電話）。
    警：來來來，這樣就好了……台北橋下。
    警：先測一測啦，吹吹吹。
    （男子仍在講行動電話，後開始含住酒測器，同時低頭，含
      住大約1 秒即放開）
    警：這樣子沒有啦，要連續吹，不要裝瘋喔（台語）。
    男：我要怎麼裝瘋（台語）。
    （此時警員同時說話，無法分辨何人說話）
    警：來來來，吹3 秒（男子再靠近酒測器），現在在做什麼
        啦，這樣吹不過啦，你就一直吹到吹到通過啦，來，好
        （此時男子再含住酒測器，同時低頭大約1 秒時間即放
        開），沒有啦，沒有啦，拒測啦，拒測啦，拒測開一開
        啦，罰比較重啦，來來來，我跟你講，我讓你吹，喂喂
        ，郭先生，來再吹（此時男子在講行動電話，某警將酒
        測器置於男子面前）。
    男：我現在在……。
    （此時男子在講行動電話）
    警：溪尾街啦……來來來，你跟他講。
    男：可以等一下嗎？
    警：來吹，5 秒鐘就好了，吹氣，你要喝什麼茶，我都給你
        漱口了，快點啦。
    男：我可以喝嗎？
    警：我給你喝過了，來再吹，快點，快點，快吹啦（男子仍
        不吹氣），你要拒測也是可以啦，我跟你講，你再不配
        合呴，等一下喔你衝撞警察，攔截點衝撞，沒有你又不
        要吹，我喔。
    男：慢且等，小孩會來。
    警：快點快點吹一吹，要做什麼再給你去用就好了。
    男：8 月15要到了，我知道（繼續打行動電話）。
    警：來來來，我跟你講，你已經花了那麼多時間了。
    男：我要喝茶。
    警：你不要這樣。
    男：可以喝茶嗎。
    （此時警員同時說話，無法分辨何人說話）
    警：來啦來啦，不要這樣啦，快一點。快點過來吹，快點，
        再來就拒測了喔，來我跟他講，你是他什麼人，他喝得
        很醉了，等一下再打給你，……拒測罰得更重喔……剛
        才都給你喝了啦，看你自己啦，自己不吹剛好。
    男：你們講都是你們對。
    警：是你自己要喝酒，也沒人叫你喝啊，桶子呢，我再弄水
        給他喝；那個老伯你那裡面有沒有水，那個水給他喝，
        一點給他喝就好了，一點點就好了，這不是有了嗎？這
        裡就有水了，我拿一口水給你喝，喝了就要給我吹我跟
        你講，唉，這裡就有水了，還要跑去哪裡倒？來，不用
        那麼多，來，不要再講電話了，這水給你喝，水給你喝
        囉，快點，你不吹就拒測就好了，快點，水給你漱口而
        已。
    男：......我有爭吵嗎？
    警：你囉嗦，要不要喝，這裡有錄影錄音。
    男：我有爭吵嗎？
    警：好啦，你不要吹就好了。
        好，來一直吹，吹5 秒鐘，吹吹吹吹吹（男子含住酒測
        器約不到1 秒後放開），沒有啦（男子再度含住酒測器
        約4 秒後放開），等一下，沒有沒有。
    男：我有吹喔。
    警：一直吹，你手不要過來，吹吹吹，沒有啦，他就一直用
        舌頭擋著，你不要動（警員此時收拾酒測單），來，你
        的汽車鑰匙呢？要帶回派出所。
    男：你一直對我大聲。我現在酒駕，我有測，到底可不可以
        啦，現在在這裡......。
    警：酒喝成這樣，你現在酒測一定超過的啦，來啦來啦，跟
        我來。
    （此時2 位警員將男子帶上警車，男子沿路一直說話，臨上
    警車之際，男子又不上車，回過頭來說話。）
    警：你是在做什麼，我說叫你先回去，等你女兒來，你是在
        番啥（台語）？
    男：……（聽不出在說什麼）。
    警：進去啦。
    男：都在這裡測喔，都在這裡測喔。
    警：好啦，先帶你回去啦，我有叫你女兒來。
    （畫面繼續播放至14分27秒，員警上車，駕車離開現場，畫
    面繼續播放至15分45秒。）
    警：現在是98年9 月25日0 點45，當事人酒醉，駕駛開車，
        帶回派出所。
    （畫面繼續播放至16分57秒。）
    警：58A ，58A ，三六呼叫；五洞，五洞，三六呼叫，
        有一台四輪的在派出所前面。
    （畫面繼續播放至17分42秒，車輛停止。）
    警：五洞，三六呼叫，如果有收到。
    對講機答：一部四輪的，酒駕的嗎？
    警：正確正確，在派出所前面。
    （畫面繼續播放18分0 秒，此時員警下車，走進派出所，畫
    面繼續播放至19分50秒，其間，員警又走出派出所，走到一
    輛警車旁。）
    警：快點，我要開車。
    （畫面繼續播放至20分41秒，畫面出現一位女性。）
    警：你是他什麼人？
    某人答：女兒啦。
    警：你爸喝酒喝到這樣，來啦，先進去啦，來來來，叫你爸
        先進去。
    男：（聽不出在說什麼）。
    警：可以可以，你女兒在這裡啦，要記給他記啦，你要進來
        ，你要去買什麼？
    男：你幾號？
    警：你不要動手動腳，你女兒沒喝酒，你這樣子，我跟你講
        喔。
    男：我先了解他幾號。
    警：好啦，可以啊。
    男：我可以嗎？
    警：可以啊。
    （男子此時突然站起說話。）
    男：我喔喝酒，但是喔，可以了解他，我先了解他幾號。
    （男子說罷就坐下。）
    男：可以嗎？
    （畫面繼續播放至22分40秒，畫面離開派出所，員警前往警
    車內拿東西，畫面繼續播放至23分26秒，員警再進入警車內
    ，復又下車，走進派出所。）
    警：酒測器拿過來啊，寫一寫，拒測就好了，他女兒在那裡
        ，要扣車嘛，我叫他來啊。
    （畫面繼續播放至24分11秒，畫面顯示員警走出派出所，並
    坐上警車駕駛座，畫面繼續播放，員警接起電話談話，並漸
    漸將車開離派出所，此時畫面播放至24分59秒。剩下約5 分
    3 秒鐘錄影畫面為員警自己在講話及駕車畫面。），此有本
    院99年1 月26日勘驗筆錄1 份附卷可憑，足見警方一再詢問
    異議人是否接受酒測時，異議人不斷以要撥打行動電話給異
    議人子女、要飲水、喝茶漱口等理由遲不配合警方酒測，直
    至警方相互討論要對甲○○開單處罰「拒絕酒測」，甲○○
    聞言才諉以配合酒測，然亦僅以含住酒測器並未實際呼氣之
    方式為之，而經警方數度以「吹吹吹」、「吹5 秒」等語告
    知異議人應如何吹氣後，異議人仍未實際配合實施酒測，警
    員方掣發本件違規通知單等情甚明，上情核與證人到庭證述
    舉發異議人拒絕酒測之過程，容無不合；再斟酌本件舉發員
    警所使用之器號050284號酒測器雖於98年9 月25日凌晨0 時
    31分、同日0 時34分、同日0 時38分等各時間針對異議人為
    呼氣酒精測試，而有列印出編號140 、141 、142 號酒測單
    ，然該等測試單均未顯示出測定值欄位，此情核與現場目擊
    證人即執勤員警黃俊超於本院審理中結證稱：酒測器每次只
    要過一定的期間如果不吹就會跳出來，列印酒測單，當事人
    這樣連續3 次，我們就以拒測告發他等語相符，顯徵異議人
    雖容有以嘴含住酒測器之舉，然顯因並未實際呼氣導致酒側
    器無從感應，因而該等測試單均未顯示出測定值的欄位甚明
    ，益見證人黃俊超前揭證述異議人實施酒測時消極的不吹氣
    等語，洵屬有據，核與事實相符，堪以採信；又本件對異議
    人實施酒精濃度測試檢定之呼氣酒精測試器050284號，於異
    議人進行該等檢測後，警員另於98年9 月25日晚間11時16分
    、98年9 月27日下午1 時4 分、98年10月1 日凌晨2 時34分
    、98年10月1 日晚間10時25分、98年10月5 日晚間10時19分
    、98年10月5 日晚間10時27分、98年10月6 日上午8 時等各
    時間，均有就他人所為數次呼氣酒精濃度測定，均分別有0.
    72 MG/L 、0.00MG/L、0.97MG/L、0.90MG/L、0.00MG/L、0.
    22MG/L、0.38MG/L等測定值，且各酒測單上均有「溫度」、
    「歸零」、「測定值」等欄位，此有呼氣酒精測試器050284
    號於98年9 月25日起迄98年10月6 日止等各時間分別列印之
    編號149 、161 、167 、168 、179 、180 、181 號酒測單
    影本數紙在卷可憑，堪認若受測定人依照員警指示進行吹氣
    ，均可出現上開三欄位之測定值，而非如本件共計3 次酒精
    濃度測定之酒測單均未能列印上開三欄位測定值，是本件呼
    氣酒精測試器050284號於舉發當時應未故障，異議人猶以酒
    測器故障云云置辯，委無足取。
五、綜上，本件異議人於前揭時、地，無正當理由拒絕接受酒精
    濃度測試檢定之違規行為，事證明確，堪以認定，從而，原
    處分機關依據道路交通管理處罰條例第35條第4 項、第67條
    第2 項規定，裁處異議人罰鍰6 萬元並吊銷駕駛執照、3 年
    內不得考領駕駛執照，於法尚無不合，應予維持，本件異議
    為無理由，應予駁回。
據上論斷，應依道路交通案件處理辦法第19條裁定如主文。
中    華    民    國    99    年    2     月    26    日
                  交通法庭法  官 陳明偉
以上正本證明與原本無異。
如不服本裁定，應於送達後5 日內，向本院提出抗告狀。
                           書記官 陳玉心
中    華    民    國    99    年    2     月    26    日

司法院資訊處製作；財團法人民間司法改革基金會備份。
